【裁判字號】    97,訴,1347
【裁判日期】    970805
【裁判案由】    違反毒品危害防制條例
【裁判全文】
臺灣彰化地方法院刑事判決              97年度訴字第1347號
公  訴  人  臺灣彰化地方法院檢察署檢察官
被      告  甲○○
                      號
                    現另案羈押在臺灣彰化看守所
上列被告因違反毒品危害防制條例案件，經檢察官提起公訴（九
十七年度毒偵字第一五四八號），及就同一事實移送併案審理（
九十七年度毒偵字第一九七八號），本院依簡式審判程序判決如
下：
    主  文
甲○○施用第一級毒品，累犯，處有期徒刑壹年。
    事  實
一、甲○○前因於民國九十二年四月八日施用第一級毒品之案件
    ，經本院以九十二年度訴字第六九七號判處有期徒刑七月確
    定。又因施用第一級毒品、第二級毒品案件，經臺灣高等法
    院臺中分院以九十五年度上訴字第一二九五號分別判處有期
    徒刑十一月、五月，應執行有期徒刑一年二月確定，因竊盜
    案件，經本院以九十五年度簡字第三四五號判處有期徒刑五
    月確定，上開案件，再經本院以九十六年度聲減字第九五三
    號裁定分別減為有期徒刑五月又十五日、二月又十五日、二
    月又十五日，並合併定其應執行之刑為有期徒刑九月確定；
    因施用第一級毒品案件，經本院以九十六年度訴字第十號判
    處有期徒刑一年，嗣經上訴，再由臺灣高等法院臺中分院以
    九十六年度上訴字第七五四號駁回上訴而確定，後經本院以
    九十六年度聲減字第九五三號裁定減為有期徒刑六月確定；
    上開案件，經送監接續執行，於九十七年一月二十一日因縮
    刑期滿而執行完畢。另因施用毒品案件，經本院以九十年度
    毒聲字第四○六四號裁定送觀察、勒戒後，認有繼續施用毒
    品之傾向，再經本院以九十一年度毒聲字第五一六號裁定送
    強制戒治，於九十二年二月二十六日執行完畢，並經臺灣彰
    化地方法院檢察署檢察官以九十二年度戒毒偵字第二一三、
    二一四、二一五號為不起訴處分確定；另因首揭施用毒品案
    件，經本院以九十二年度毒聲字第九九五號裁定送強制戒治
    ，嗣經戒治所評定合格，認無繼續戒治之必要，由本院以九
    十二年度毒聲字第二五八七號裁定停止戒治，並於九十三年
    一月九日因毒品危害防制條例修正施行，而毋庸執行。詎甲
    ○○仍不知悔改，復基於施用第一級毒品海洛因之犯意，於
    九十七年三月八日晚上某時許，在其位於彰化縣花壇鄉○○
    村○○路○段四五六巷七號住處內，以將第一級毒品海洛因
    摻入香菸點燃抽吸之方式，施用第一級毒品海洛因一次。嗣
    先後於九十七年三月九日下午四時三十八分許、同月十日中
    午十二時四十二分許，為警通知，分別至彰化縣警察局員林
    分局、彰化分局，經其同意採集尿液送驗，結果均呈嗎啡陽
    性反應，始悉上情。
二、案經彰化縣警察局員林分局、彰化分局報告臺灣彰化地方法
    院檢察署檢察官偵查起訴及移送併案審理。
    理  由
一、按除被告所犯為死刑、無期徒刑、最輕本刑為三年以上有期
    徒刑之罪或高等法院管轄第一審案件者外，於刑事訴訟法第
    二百七十三條第一項程序進行中，被告先就被訴事實為有罪
    之陳述時，審判長得告知被告簡式審判程序之旨，並聽取當
    事人、代理人、辯護人及輔佐人之意見後，裁定進行簡式審
    判程序；除簡式審判程序、簡易程序及第三百七十六條第一
    款、第二款所列之罪之案件外，第一審應行合議審判；刑事
    訴訟法第二百七十三條之一第一項、第二百八十四條之一分
    別定有明文。本件被告甲○○所犯係死刑、無期徒刑、最輕
    本刑為三年以上有期徒刑或高等法院管轄第一審案件以外之
    罪，且於本院行準備程序時就被訴事實為有罪之陳述，經受
    命法官告知簡式審判程序之旨，並聽取公訴人、被告之意見
    後，本院合議庭認無不得或不宜改依簡式審判程序進行之處
    ，經評議結果，裁定改由受命法官獨任行簡式審判程序，合
    先敘明。
二、訊據被告甲○○對於上開施用第一級毒品海洛因之犯行，坦
    承不諱，且警員於九十七年三月九日、同月十日，經其同意
    採集尿液送驗，結果呈嗎啡陽性反應，此有尿液代號與真實
    姓名對照認證單、列管毒品人口尿液檢體採集送驗紀錄表、
    應受尿液採驗人尿液檢體採集送驗紀錄表各一紙、詮昕科技
    股份有限公司濫用藥物尿液檢驗報告各二紙在卷可稽，足徵
    被告之自白確與事實相符。另按毒品危害防制條例於九十二
    年七月九日修正公布，自九十三年一月九日施行，其中第二
    十條、第二十三條將施用毒品之刑事處遇程序，區分為「初
    犯」及「五年內再犯」、「五年後再犯」。依其立法理由之
    說明：「初犯」，經觀察、勒戒或強制戒治後，應為不起訴
    處分或不付審理之裁定；經觀察、勒戒或強制戒治執行完畢
    釋放後，「五年內再犯」者，因其再犯率甚高，原實施之觀
    察、勒戒及強制戒治既已無法收其實效，爰依法追訴或裁定
    交付審理。至於經觀察、勒戒或強制戒治執行完畢釋放後，
    「五年後再犯」者，前所實施之觀察、勒戒或強制戒治已足
    以遮斷其施用毒品之毒癮，為期自新及協助其斷除毒癮，仍
    適用「初犯」規定，先經觀察、勒戒或強制戒治之程序。從
    而依修正後之規定，僅限於「初犯」及「五年後再犯」二種
    情形，始應先經觀察、勒戒或強制戒治程序。倘被告於五年
    內已再犯，經依法追訴處罰，縱其第三次（或第三次以上）
    再度施用毒品之時間，在初犯經觀察、勒戒或強制戒治執行
    完畢釋放五年以後，已不合於「五年後再犯」之規定，且因
    已於「五年內再犯」，顯見其再犯率甚高，原實施觀察、勒
    戒或強制戒治，已無法收其實效，即應依該條例第十條處罰
    。（最高法院九十五年度第七次刑事庭會議決議第二點參照
    ）。本件被告前因施用毒品，經強制戒治後，於九十二年二
    月二十六日執行完畢，又於五年內之九十二年四月八日施用
    第一級毒品，經本院以九十二年度訴字第六九七號判處有期
    徒刑七月確定，此有臺灣彰化地方法院檢察署刑案資料查註
    紀錄表及臺灣高等法院被告前案紀錄表各一份在卷可考，則
    其再犯本件施用第一級毒品犯行，按諸前揭說明，自無毒品
    危害防制條例第二十條第三項規定之適用，而應按同條例第
    二十三條第二項規定，依法論科。本件事證明確，被告施用
    第一級毒品海洛因之犯行，應堪認定。
三、核被告所為，係犯毒品危害防制條例第十條第一項之施用第
    一級毒品罪。被告為施用第一級毒品，而持有該級毒品，其
    持有之低度行為，應為施用之高度行為所吸收，不另論罪。
    再臺灣彰化地方法院檢察署九十七年度毒偵字第一九七八號
    移送併辦意旨，與起訴部分係屬同一事實，本院自應併予審
    理，附此敘明。又被告前因施用第一級毒品、第二級毒品案
    件，經臺灣高等法院臺中分院以九十五年度上訴字第一二九
    五號分別判處有期徒刑十一月、五月，應執行有期徒刑一年
    二月確定，因竊盜案件，經本院以九十五年度簡字第三四五
    號判處有期徒刑五月確定，上開案件，再經本院以九十六年
    度聲減字第九五三號裁定分別減為有期徒刑五月又十五日、
    二月又十五日、二月又十五日，並合併定其應執行之刑為有
    期徒刑九月確定；因施用第一級毒品案件，經本院以九十六
    年度訴字第十號判處有期徒刑一年，嗣經上訴，再由臺灣高
    等法院臺中分院以九十六年度上訴字第七五四號駁回上訴而
    確定，後經本院以九十六年度聲減字第九五三號裁定減為有
    期徒刑六月確定；上開案件，經送監接續執行，於九十七年
    一月二十一日因縮刑期滿而執行完畢，此有臺灣彰化地方法
    院檢察署刑案資料查註紀錄表及臺灣高等法院被告前案紀錄
    表各一份在卷可稽，其於受有期徒刑執行完畢後，五年以內
    故意再犯本件有期徒刑以上之罪，為累犯，應依刑法第四十
    七條第一項規定，加重其刑。爰審酌被告曾因施用毒品經送
    觀察、勒戒、強制戒治後，仍未能戒斷，再犯本案之罪，顯
    然未能善體國家設置觀察、勒戒、強制戒治機構，協助毒品
    施用者戒除毒癮之良法美意，及其犯罪之動機、目的、品行
    、智識程度、所生危害，暨犯罪後坦承犯行，態度尚屬良好
    等一切情狀，量處如主文所示之刑。
據上論斷，應依刑事訴訟法第二百七十三條之一第一項、第二百
九十九條第一項前段，毒品危害防制條例第十條第一項，刑法第
十一條前段、第四十七條第一項，判決如主文。
本案經檢察官蔡曉崙到庭執行職務。
中    華    民    國    97    年    8     月    5     日
                        刑事第六庭    法  官  鄭舜元
以上正本證明與原本無異。
如不服本判決，應於判決送達後10日內，向本院提出上訴書狀，
上訴書狀應「敘述具體上訴理由」，並按他造當事人之人數附繕
本。「切勿逕送上級法院」。
中    華    民    國    97    年    8     月    5     日
                                      書記官  陳秀香
附錄：論罪科刑法條：
毒品危害防制條例第十條：
施用第一級毒品者，處六月以上五年以下有期徒刑。
施用第二級毒品者，處三年以下有期徒刑。


司法院資訊處製作；財團法人民間司法改革基金會備份。
